【裁判字號】    91,簡,360
【裁判日期】    920425
【裁判案由】    廢棄物清理法
【裁判全文】
臺北高等行政法院判決                              九十一年度簡字第三六○號
    原      告  甲○○
    被      告  臺北縣中和市公所
    代  表  人  乙○○市長）.
右當事人間因廢棄物清理法事件，原告不服台北縣政府中華民國九十一年一月二十五
日北府訴決字第○九一○○四八六六五號訴願決定，提起行政訴訟。本院判決如左：
    主  文
原告之訴駁回。
訴訟費用由原告負擔。
    事  實
緣被告臺北縣中和市公所所屬環境衛生稽查人員，於民國（下同）九十年九月十日十
七時在臺北縣中和市○○街八十六巷三十弄一號之里公佈欄上，發現租屋廣告乙紙，
依其上所載聯絡電話循線查知為原告甲○○所登記使用，遂依修正前廢棄物清理法第
十二條第十一款及第二十三條第三款之規定據以告發並科處原告罰鍰新臺幣（下同）
兩千四百元。原告不服，提起訴願，旋遭駁回，遂向本院提起行政訴訟，茲摘敘兩造
訴辯意旨如左：
壹、原告起訴主張略謂：
  一聲明：訴願決定及原處分均撤銷。
  二理由：
  (一)「行政行為，應以誠實信用之方法為之，並應保護人民正當合理之信賴。」行政
    程序法第八條定有明文。本案原告係將廣告物張貼於政府所設供民眾免費張貼廣
    告物之一般佈告欄，豈料被告竟以查獲該廣告物張貼於里公告欄為由，科處原告
    罰鍰。然觀之原處分書所附之證物照片可得，該張照片僅顯示廣告物之內容，並
    未顯示該廣告物係張貼於里公告欄，故原處分所依據之事實顯有張冠李戴之錯誤
    。原告據此提起訴願，而被告竟答辯「不論公告欄屬何種性質，．．．，原告之
    違反行為既生危害環保之結果，實已構成處分之成立」。蓋原告本因信賴政府所
    設置之一般免費佈告欄，係供民眾張貼廣告物之用，故將廣告物張貼於上，然竟
    遭被告以「在它處里公告欄查獲該廣告物」等片面之詞為由，科處原告罰鍰，被
    告所為顯然已違反行政法上之信賴保護原則。
  (二)又臺北縣政府於審理原告所提訴願案，僅於訴願決定書理由稱「經台北縣政府派
    員現場勘查並比對被告採證照片後發現，系爭廣告物確實曾張貼於民享街之冠穗
    里公佈欄」云云，惟查原告係於九十年八月張貼廣告物，佈告欄經過風吹、日曬
    、雨淋後，對於廣告物張貼地點之認定，訴願決定書理由中僅以已派員勘查相符
    一語帶過，而未有相關證據支持，實令人難以甘服。
貳、被告答辯主張略謂：
  一聲明：原告之訴駁回。
  二理由：
    (一)被告業於八十九年陸續規劃及設置付費廣告欄供民眾使用，且依臺北縣政府七
      十六年十月五日七六北府衛二字第三○○○○○號公告「在本縣指定清除地區
      內，任意張貼商業廣告於政府機關設置為公告政令之公告牌，係屬污染環境行
      為。」
    (二)經查，原告所張貼廣告紙之處係為冠穗里公佈欄，乃為里政宣導專用，原告主
      觀上誤認為係政府設置免費供民眾張貼廣告物之佈告欄而於該處張貼租屋廣告
      仍屬違法，原告不能據此主張免責。
    理  由
一、按「在指定清除地區內嚴禁有其他經主管機關公告之污染環境行為。違者，處四
    百元以上一千五百元以下罰鍰。」為行為時（民國九十年十月二十四日增修公布
    前）廢棄物清理法第十二條第十一款及第二十三條第三款所明定。「在本縣指定
    清除地區內，任意張貼商業廣告於政府機關設置為公告政令之公告牌，係屬污染
    環境行為。」已由台北縣政府於七十六年十月五日以七六北府衛二字第三○○○
    ○○號公告在案。
二、經查被告於前述時、地之公告欄，發現任意張貼租屋廣告乙紙，乃當場拍照存證
    ，並依其上所戴之聯絡電話號碼「00000000」，循線查知為原告所承租
    使用中等情，有本件租屋廣告原件及照片二幀可稽，且原告對有張貼廣告行為及
    聯絡電話為原告所租用等事實均不爭執，原告違章之事實，洵堪認定。原告依首
    揭法條規定，而據以告發處罰，並無違誤。
三、原告雖主張：係將廣告張貼於他處之一般公佈欄而非里公告欄云云，惟經比對被
    告採證照片及臺北縣中和市○○街八十六巷三十弄一號之里公佈欄全景之照片（
    均附於訴願卷）所示，被告採證照片上顯示殘餘之他廣告物與上開里公布欄所殘
    餘之他廣告物相符，足見系爭廣告物確實於採證時張貼於民享街之「冠穗里公佈
    欄」無訛，原告主張將廣告張貼於他處之一般公佈欄，即屬無據。
四、又查該違反地點明示「里公佈欄」及「里政宣導」字樣，此有上開里公佈欄全景
    照片一幀可查，原告主張係信賴政府所設置之免費佈告欄而受罰，原處分為違法
    云云，尚不可採。
據上論結，本件原告之訴為無理由，爰依行政訴訟法第二百三十六條、第九十八條第
三項前段判決如主文。
中      華      民      國    九十二    年      四      月    二十五    日
                                臺 北 高 等 行 政 法 院  第 五 庭
                                                     法  官  劉介中
右為正本係照原本作成。
本件以訴訟事件所涉及之法律見解具有原則性者為限，始得於本判決送達後二十日內
向本院提出上訴狀並表明上訴理由，如已於本判決宣示後送達前提起上訴者，應於判
決送達後二十日內補具上訴理由（均按他造人數附繕本），且經最高行政法院許可後
方得上訴。
中      華      民      國    九十二    年      四      月    二十五    日
                                                     書記官  黃明和


司法院資訊處製作；財團法人民間司法改革基金會備份。
